【裁判字號】    98,訴,4280
【裁判日期】    990413
【裁判案由】    毒品危害防制條例
【裁判全文】
臺灣板橋地方法院刑事判決              98年度訴字第4280號
公  訴  人  臺灣桃園地方法院檢察署檢察官
被      告  甲○○
選任辯護人  賴傳智律師
上列被告因違反毒品危害防制條例案件，經臺灣桃園地方法院檢
察署檢察官追加起訴（97年度偵字第16104 號），嗣經臺灣桃園
地方法院移轉管轄（97年度訴字第770 號），本院判決如下：
    主  文
本件公訴不受理。
    理  由
一、本案臺灣桃園地方法院檢察署檢察官追加起訴意旨略以：被
    告甲○○與乙○原為服役時之同袍，雙方為朋友關係。甲○
    ○明知Ｋ他命為毒品危害防制條例公告管制之第三級毒品，
    不得非法販賣，基於販賣毒品之犯意，於民國九十六年十二
    月底之某日，在臺北縣三重市消防局附近，以每公克四百元
    之代價，販賣二十公克之Ｋ他命予乙○。因認被告甲○○涉
    犯毒品危害防制條例第四條第三項販賣第三級毒品罪嫌，並
    認與臺灣桃園地方法院九十七年度訴字第六八七號案件，具
    有刑事訴訟法第七條第二款之相牽連案件關係，而追加起訴
    。
二、按檢察官於第一審言詞辦論終結前，得就與本案相牽連之犯
    罪或本罪之誣告罪，追加起訴，此同刑事訴訟法第二百六十
    五條第一項定有明文。是得追加起訴者限於本案相牽連之犯
    罪或本罪之誣告罪，若非上開情形而追加起訴，該追加起訴
    自屬不合法。又所謂「本案相牽連之犯罪」，乃指與已經起
    訴之案件，有刑事訴訟法第七條所定之下列四款情形之一者
    ：(一)一人犯數罪者。(二)數人共犯一罪或數罪者。(三)數人同時
    在同一處所各別犯罪者。(四)犯與本罪有關係之藏匿人犯、湮
    滅證據、偽證、贓物各罪者。而所謂與本案有「數人共犯一
    罪或數罪」關係者，需所追加起訴之被告與「已經起訴之被
    告」共犯一罪或數罪始足當之，若非與「已經起訴之被告」
    共犯一罪或數罪之人，即不合上開要件，不得准予追加。復
    按起訴之程序違背規定者，應諭知不受理之判決，並得不經
    言詞辯論為之，刑事訴訟法第三百零三條第一款、第三百零
    七條亦分別定有明文。
三、經查：臺灣桃園地方法院檢察署檢察官九十七年度偵字第三
    四三五號、第三五六九號、第一二００三號、第一二二八０
    號起訴之被告係高立錡、乙○、謝仁得、謝宗昇、吳鴻坤、
    簡嘉興、謝崇文、吳權益，要與本案追加起訴之被告甲○○
    無涉。又臺灣桃園地方法院檢察署檢察官起訴被告高立錡、
    乙○、謝仁得、謝宗昇、吳鴻坤、簡嘉興、謝崇文、吳權益
    之犯罪事實略為：「高立錡‧‧‧基於販賣第三級毒品Ｋ他
    命之犯意，於民國九十六年十二月中旬，在桃園縣桃園市○
    ○○街六三號七樓乙○住處樓下，以每公克新台幣（下同）
    四百元販賣Ｋ他命五十公克與乙○；另於九十六年十月一日
    某時，在桃園縣桃園市○○○路一七八號之田妮居所，販賣
    Ｋ他命二公克一千元與田妮；於九十六年十月三十一日某時
    ，在桃園縣桃園市聖保祿醫院附近，販賣Ｋ他命二公克一千
    四百元與簡伊伶；於九十六年七月二十一日某時、十月二十
    五日某時，在桃園縣桃園市○○路張雅婷上班之檳榔攤、在
    桃園縣八德市○○街張雅婷住處附近之萊爾富便利商店，分
    別販賣Ｋ他命二公克一千元元及二公克一千二百元與張雅婷
    ；於九十六年十一月九日某時，在桃園縣八德市○○街楊雅
    婷住處樓下，販賣Ｋ他命一公克五百元與楊雅婷；於九十六
    年十月十一日某時，在桃園縣桃園市○○○路一七八號，販
    賣不詳數量之Ｋ他命與張芷瑜；於九十六年七月三十日某時
    ，請謝宗昇（其販賣毒品詳如後述）攜帶二公克之Ｋ他命，
    前往桃園縣桃園市鎮○街覃健龍住處附近，以每公克五百元
    販賣與覃健龍，覃健龍並將一千元之價金交由謝宗昇收取」
    、「乙○‧‧‧基於販賣第三級毒品Ｋ他命之犯意，於九十
    六年十二月二十三日某時，在桃園縣桃園市○○○街六三號
    七樓住處，將一公克製成之Ｋ他命香菸，以四百元販賣與徐
    惠薰；於九十七年一月八日凌晨某時，桃園縣桃園市○○○
    路一七六之二號樓下，販賣一公克之Ｋ他命與郭于瑛；於九
    十七年一月三日某時，委由謝仁得（販賣毒品部分詳如後述
    ）在桃園縣桃園市○○○街六三號樓下，販賣一公克之Ｋ他
    命與陳心怡，嗣後由陳心怡交付價金四百元與乙○。另基於
    轉讓Ｋ他命之犯意，分別於九十七年一月二十日某時及同年
    一月二十五日某時，在桃園縣桃園市○○○街六三號七樓居
    所，提供Ｋ他命給鄭翔元施用」、「謝仁得‧‧‧基與乙○
    共同基於販賣第三級毒品Ｋ他命之犯意聯絡，明知乙○販賣
    Ｋ他命，除為乙○保管Ｋ他命外，另於九十七年一月三日某
    時乙○欲販賣Ｋ他命與陳心怡時，依乙○之電話指示，攜帶
    一公克之Ｋ他命至桃園縣桃園市○○○街六三號九樓居處樓
    下，將Ｋ他命交付陳心怡，與乙○共同販賣第三級毒品」、
    「謝宗昇‧‧‧基於販賣第三級毒品K 他命之犯意，於九十
    七年一月一日凌晨某時，在桃園縣桃園市○○路○段一七七
    之一號五樓高立錡居所，以四千元之代價，販賣不詳數量之
    Ｋ他命與高立錡；另於九十六年七月三十日某時，與高立錡
    承前犯意聯絡，依高立錡之指示，攜帶二公克之Ｋ他命，前
    往桃園縣桃園市鎮○街覃健龍住處附近，以每公克五百元之
    價格，販賣Ｋ他命與覃健龍，覃健龍並將一千元之價金交由
    謝宗昇收取」、「吳鴻坤‧‧‧基於販賣第三級毒品Ｋ他命
    之犯意，於九十七年二月四日凌晨某時，在桃園縣桃園市○
    ○路麗寶紐約大廈賴英婷之居所，以一千元販賣二公克之K
    他命與賴英婷」、「簡嘉興‧‧‧基於販賣第三級毒品Ｋ他
    命之犯意，分別於九十七年一月下旬，二度在桃園縣中壢市
    凱悅ＫＴＶ內，均以每公克以五百元之價格，分別販賣Ｋ他
    命二公克及一公克與邱子涵施用」、「謝崇文‧‧‧基於販
    賣第三級毒品Ｋ他命之犯意，於九十七年一月五日某時，在
    桃園縣桃園市○○○街六三號七樓乙○住處樓下，以每公克
    以四百五十元之價格，販賣Ｋ他命五公克與乙○」、「吳權
    益‧‧‧基於販賣第三級毒品Ｋ他命之犯意，於九十六年十
    一月一日某時，在桃園縣桃園市○○○街全家福附近，販賣
    Ｋ他命五公克共三千元與高立錡」等情。然上開起訴之犯罪
    事實係高立錡販賣Ｋ他命予乙○、田妮、簡伊伶、張雅婷、
    楊雅婷、張芷瑜，高立錡與謝宗昇共同販賣Ｋ他命予覃健龍
    ，乙○販賣Ｋ他命予徐惠薰、乙○轉讓Ｋ它命予鄭翔元，乙
    ○與謝仁得共同販賣Ｋ他命陳心怡，謝宗昇販賣Ｋ他命予高
    立錡，吳鴻坤販賣Ｋ他命予賴英婷，謝崇文販賣Ｋ他命予乙
    ○，吳權益販賣Ｋ他命予高立錡，從起訴書犯罪事實之記載
    ，為形式上觀察，上開起訴事實與本案追加起訴之犯罪事實
    全然無涉，且無從認定被告甲○○有與高立錡、乙○、謝仁
    得、謝宗昇、吳鴻坤、簡嘉興、謝崇文、吳權益共同販賣或
    轉讓Ｋ他命予他人，亦難認被告甲○○有與高立錡、乙○、
    謝仁得、謝宗昇、吳鴻坤、簡嘉興、謝崇文、吳權益同時在
    同一處所各別犯罪或被告甲○○犯與販賣Ｋ他命、轉讓Ｋ他
    命有關係之藏匿人犯、湮滅證據、偽證、贓物各罪等情形，
    是本件追加起訴與起訴部分，並無刑事訴訟法第七條第一款
    至第四款規定「一人犯數罪」、「數人共犯一罪或數罪」、
    「數人同時在同一處所各別犯罪」、「犯與本罪有關係之藏
    匿人犯、湮滅證據、偽證、贓物各罪」之情形，至為明確。
    本件臺灣桃園地方法院檢察署檢察官追加起訴被告甲○○，
    要與起訴部分無刑事訴訟法第七條所定「相牽連案件」之關
    係，則臺灣桃園地方法院檢察署檢察官向臺灣桃園地方法院
    追加起訴被告甲○○於九十六年十二月底之某日，在臺北縣
    三重市消防局附近，以每公克四百元之代價，販賣二十公克
    之Ｋ他命予乙○一節，於法自有不合。至臺灣桃園地方法院
    受理臺灣桃園地方法院檢察署檢察官所為之追加起訴時，雖
    未就本件追加起訴諭知公訴不受理，而逕認該追加起訴管轄
    錯誤，並同時諭知移送於本院審理在案，此時固發生訴訟繫
    屬移轉至本院之效力，而為訴訟關係之改隸，並使受移送之
    本院溯及既往成為原追加起訴之法院，但本件臺灣桃園地方
    法院檢察署檢察官所為追加起訴既有上開不合法之重大瑕疵
    ，當不能因訴訟繫屬移轉本院審理而得以治癒，是受移送之
    本院對於本件臺灣桃園地方法院檢察署檢察官所為追加起訴
    是否合法，自仍應依法審查，始符法制。
四、綜上所述，本件臺灣桃園地方法院檢察署檢察官所為追加起
    訴被告甲○○販賣Ｋ他命予乙○，與臺灣桃園地方法院檢察
    署檢察官以九十七年度偵字第三四三五號、第三五六九號、
    第一二００三號、第一二二八０號起訴部分，既無刑事訴訟
    法第二百六十五條第一項得追加起訴之相牽連案件關係，足
    見臺灣桃園地方法院檢察署檢察官追加起訴並不合法。至臺
    灣桃園地方法院雖未就上開追加起訴諭知公訴不受理，而認
    該追加起訴之管轄錯誤，並同時諭知移送於本院審理，但本
    件追加起訴不合法之瑕疵，不因訴訟繫屬移轉而獲得治癒，
    有如前述，揆諸前揭說明，本件臺灣桃園地方法院檢察署檢
    察官追加起訴之程序違背規定，爰不經言詞辯論，逕為諭知
    不受理之判決。
五、據上論斷，應依刑事訴訟法第三百零三條第一款、第三百零
    七條，判決如主文。
中    華    民    國    99    年    4     月    13    日
                  刑事第九庭  審判長法  官  白光華
                                    法  官  賴彥魁
                                    法  官  楊志雄
以上正本證明與原本無異。
如不服本判決應於收受判決後十日內向本院提出上訴書狀，並應
敘述具體理由。其未敘述上訴理由者，應於上訴期間屆滿後二十
日內向本院補提理由書（均須按他造當事人之人數附繕本）「切
勿逕送上級法院」。
                                   書記官  陳春銘
中    華    民    國    99    年    4     月    13    日

司法院資訊處製作；財團法人民間司法改革基金會備份。
